Inventaris van het archief van het geslacht Heldring en aanverwante geslachten, 1650-2002
Nationaal Archief, Den Haag
- Het geslacht Heldring, A.
  - Ds. Ottho Gerhard Heldring (III, 1804-1876) en Anna Elisabeth Deuffer Wiel (1807-1873), X.
    - Ds. Ottho Gerhard Heldring (III, 1804-1876), predikant te Hemmen, a.
      - Hummers van de zondagsbladen "Eigen Haard" en "Die Taube" met artikelen naar aanleiding van zijn overlijden, 1876; 89; 2 stukken
      - Gedrukte plaat houdende lithografische afbeeldingen van ds. O.G. Heldring en van de door hem opgerichte gestichten, z.d. (1876); 90; 1 stuk
      - Afschrift van het in de Geldersche Volksalmanak van 1877 verschenen gedicht "Ter nagedachtenis aan O.G. Heldring", Geschreven, z.j.; 91; 1 stuk
    - Anna Elisabeth Deuffer Wiel (1807-1873), b.
      Dochter van Johannes (1773-1812) en Maria Catharina Meijer (gest. 1846).
      - Portret van Anna Elisabeth Deuffer Wiel, echtgenote van ds. O.G Heldring, z.d. (voor 1873); 92; 1 stuk
      - Brieven van de hand van Balthasar Deuffer Wiel, 2e luitenant in de Citadel van Antwerpen, ingekomen bij zijn zuster Anna Elisabeth en zijn zwager ds. Ottho Gerhard Heldring te Hemmen, alsmede bij zijn aldaar verblijvende zuster M.C. Deuffer Wiel (Mietje), 1832-1833; 93; 4 stukken
  - Jetje (Johanna Henriëtte Carolina Elisabeth) Heldring (1806-1838), XI.
    Dochter van ds. Ottho Gerhard (II, 1762-1841) en Louisa Gertruda Janssen (1764-1840). Ongehuwd.
    - Gelegenheidsgedichten ter gelegenheid van haar verjaardag van de hand van haar vader Ottho Gerhard, 1817, 1825, 1830; 94; 3 stukken
  - Ottho Gerhard Heldring (IV, 1834-1856), XII.
    Zoon van Ottho Gerhard (III, 1804-1876) en Anna Elisabeth Deuffer Wiel (1807-1873).
    - Register met potloodschetsen, gedichten en losse aantekeningen van zijn hand, z.d; 95; 1 deel
  - Balthasar Heldring (1839-1907), XIII.
    Zoon van Ottho Gerhard (III, 1804-1876) en Anna Elisabeth Deuffer Wiel (1807-1873). Huwde: 1) in 1870 te Amsterdam Olga Sophie Sillem (1844-1876) en 2) in 1879 te Amsterdam Anna Henriëtte Louise Sillem (1846-1914), zuster van zijn eerste echtgenote.
    - Openbaar leven, a.
      - Brochure inhoudende de verhandeling "Nederland en Indië" van de hand van Balthasar Heldring, 1868; 96; 1 deeltje
      - Brochure van de "Vrijdagsche Vereeniging", waarin door hem verdedigde stellingen inzake de te voeren beleidslijn ten opzichte van Nederlands Indië worden vermeld, 1870; 97; 1 deeltje
        Balthasar Heldring was lid van de "Vrijdagsche Vereeniging".
      - Ingekomen brieven naar aanleiding van door hem in brochurevorm gepubliceerde verhandelingen, 1880-1888; 98; 3 stukken
        Het betreft hier de volgende afzenders:
        mr. N.P. van den Berg, President van de Javasche Bank te Batavia, 1880-1885. 2 stukken
        mr. B.M. Bahlman, 1888. 1 stuk
      - Koninklijk Besluit ingekomen bij Balthasar Heldring houdende zijn benoeming tot directeur van de Nederlandsche Handel Maatschappij, afschrift, 1880; 99; 1 stuk
      - Brochure inhoudende de publicatie van een door hem aan mr. P. van den Berg, president van de Javasche Bank te Batavia, gerichte brief, 1880; 100; 1 katern
      - Brieven ingekomen bij Balthasar Heldring als president-directeur van de Nederlandsche Handel Maatschappij afkomstig van de ministers van Binnenlandse Zaken, Buitenlandse Zaken, Koloniën en Financiën, 1891-1905; 101; 7 stukken
        jhr. mr. T.A.J.van Asch van Wijck, minister van Koloniën, 1901. 1 stuk
        mr. J.J.I. Harte van Tecklenburg, minister van Financiën, 1905. 3 stukken
        A.W.F. Idenburg, minister van Koloniën, 1905 (incompleet). 1 stuk
        jhr. mr. J. Röell, minister van Buitenlandse Zaken, 189(4). 1 stuk
        mr. J.P.R. Tak van Poortvliet, minister van Binnenlandse Zaken, 1891. 1 stuk
      - Verhandeling van zijn hand betreffende de Internationale zilverwaardering. Geschreven., 1893; 102; 1 stuk
    - Genealogische aktiviteiten, b.
      - Genealogische aantekeningen betreffende het geslacht Thierens, 1866; 103; 1 stuk
      - Correspondence met de Königlich Bayerische Reichsherold und geheimer Legationsrat Böhm betreffende de adelsverheffing van Gerhard Heinrich Heldring met ingekomen brieven betreffende diens genealogie, z.d. en 1892; 104; 6 stukken
      - Aantekeningen en afschriften van archiefstukken betreffende de genealogie van het geslacht Uijlenbroek, waarschijnlijk van de hand van Balthasar Heldring, z.d; 105; 2 stukken
      - "Fragment genealogie Wiel" waarschijnlijk van de hand van Balthasar Heldring, z.d. (eind 19e eeuw); 106; 1 katern
    - Particulier leven, c.
      - Ingekomen briefje bij de tweejarige Balthasar Heldring afkomstig van zijn grootvader ds. Ottho Gerhard Heldring (17621841) oorspronkelijk een geleidebrief bij een door deze laatste toegestuurde koek en krentebrood, 107; 1 stuk
      - Aquarel van het eiland St. Helena van de hand van een van de passagiers aan boord van het zeilschip, waarmee B. (= Balthasar) Heldring in 1858 naar Oost-Indië voer, 108; 1 stuk
      - Ingekomen brieven afkomstig van familieleden, 1866-1900; 109-114; 4 pakken en 8 stukken
        - Afkomstig van zijn vader O.G. Heldring en zijn moeder A.E. Heldring-Deuffer Wiel, 1866-1877, 109; 1 pak
        - Afkomstig van zijn vrouw Olga Heldring-Sillem, 1872, 110; 2 stukken
        - Afkomstig van zijn zusters M.C. Bastian-Heldring en L.H. Colsman-Heldring, benevens van zijn broers J.C.H. Heldring, L.J. Heldring, J.J.L. Heldring en J.L. Heldring, c. 1867-1886, 111; 1 pak
        - Afkomstig van zijn zwager E.J. Sillem, zijn oom A.L.C. Heldring en zijn neef J.H. Schimmelpenninck, 1876, 1880, 112; 6 stukken
        - Afkomstig van zijn zoon Ernst geschreven gedurende diens reis in Nederlands Oost-Indië, 1898., 113; 1 pak
        - Als voren, 1899, 114; 1 pak
      - Ingekomen brieven afkomstig van niet-familieleden, 1876-1900; 115; 8 stukken
        Nicolaas Beets, 1876. 1 stuk
        H. Pierson, 1876. 1 stuk
        Pierson en zijn echtgenote, 1866-1904. 46 stukken
        Therese en P.G. Quack, 1876-1900. 3 stukken
      - Brief waarschijnlijk gericht aan Balthasar Heldring afkomstig van de duitse archivaris C.L. Grotefend betreffende nummismatiek van spaanse munten, 1869; 116; 1 stuk
      - Cijfercodes op een blad papier geschreven., z.j; 117; 1 stuk
      - Raadseldicht "Aan Olga Hell". Geschreven., 1874; 118; 1 stuk
      - Kranteknipsels en een fotografische reproductie van een artikel verschenen in "Eigen Haard" naar aanleiding van zijn overlijden, 1907; 119; 1 omslag
  - Ernst Heldring (1871-1954), XIV.
    Zoon van Balthasar (1839-1907) en Olga Sophie Sillem (1844-1876). Huwde in 1910 in Parijs Marie Constance Bungener (1889-1924).
    - Memoires, dagboeken en reisverslagen, a.
      - Herinneringen over de periode 1871-1917, opgesteld en geschreven door Ernst Heldring, 1916-1917; 120-124; 5 deeltjes
        1. Deze deeltjes bevatten veel verknipte bladzijden en bladzijden met doorgehaalde en gevijzigde tekst, welke - blijkens in deze deeltjes door Ernst Heldring gemaakte aantekeningen - in 1941 en in 1951 herzien werd. 2. Van de "Herinneringen en Dagboek van Ernst Heldring 1871-1954" werd door dr. Johan de Vries in 1970 een publicatie verzorgd, welke te Utrecht als een uitgave van Het Nederlands Historisch Genootschap verscheen. In hetzelfde jaar zag hiervan tevens een handelseditie het licht bij Uitgeverij Wolters-Noordhoff n.v. te Groningen. Deze uitgaven bevatten vrijwel de integrale tekst van de door Ernst Heldring geschreven herinneringen en dagboeken, alsmede van vele door hem opgestelde artikelen, verhandelingen en brieven. In deze inventaris zal - indien van toepassing - naar genoemde uitgave onder de afkorting "H en D" worden gerefereerd.
        - "Amsterdamse kinderjaren en jeugd, Adieu school, Naar West-Indië 1".(H. en D, p. 32-70)., 120
        - "Londen, Mijn tweede groote reis 2".(H. en D, p. 70103)., 121
          Hierin werden de eerste drie weggeknipte bladzijden vervangen door twee los inliggende blocnotevellen.
        - "De wereld om, In de scheepvaart (de Koninklijke Stoomboot Maatschappij), 3".(H. en D, p. 103-143)., 122
        - "4", zonder titel, vervolg van inventarisnummer 122. (H. en D. p. 143-174)., 123
        - "5", zonder titel, voornamelijk inhoudende herinneringen aan zijn werkzaamheden verband houdende met zijn functies bij de Kamer van Koophandel en Fabrieken, het Koninklijk Nederlandsch Aardrijkskundig Genootschap en andere, meest culturele instellingen. (H. en D, p. 174-214)., 124
      - Dagboeken, 1917-1948; 125-137; 12 deeltjes en 1 omslag
        1. Enkele van deze deeltjes bevatten veel verknipte bladzijden, doorgehaalde, gewijzigde en op los inliggende vellen geschreven, later toegevoegde tekst, alsmede ingeplakte foto's. 2. Voor een gedrukte uitgave van deze dagboeken wordt vervezen naar de noot onder de inventarisnummers 120-124.
        - Dagboek 6, 13 mei 1917 - September 1918., 125
          (H en D, p. 205-229).
        - Dagboek 79, 13 September 1918 - 30 juli 1919, 126
          (H en D, p. 229-342).
        - Dagboek 8, 9 februari 1920 - 19 September 1921, 127
          (H en D, p. 342-422).
        - Dagboek 9, 5 oktober 1921 - einde 1923, 128
          (H en D, p. 422-526).
        - Dagboek 10, 7 januari 1924 - 14 mei 1926, 129
          Openbaarheid beperkt tot 01-01-2020
          (H en D, p. 526-658).
          Dit dagboek is verzegeld en kan slechts worden geraadpleegd na de dood van de kinderen van E. Heldring. Enige door net Algemeen Rijksarchief in 1972 ingebonden fotocopieën van de originele in een schrift geschreven tekst, waarbij op wens van de familie enkele fragmenten werden weggelaten, zijn wel vrij te raadplegen.
        - Bijlagen bij inventarisnummer 129: originele afzonderlijke bladen, houdende de tekst van dagboekaantekeningen van de hand van Ernst Heldring, geschreven tijdens zijn verblijven te o.a. Domburg, Valmont, etc., 12 mei 1924 - 13 april 1926., 130; 1 omslag
        - Dagboek 11, 14 mei 1926 - 12 december 1929, 131
          (H en D, p. 659-830).
        - Dagboek 12, met als bijlage de passagierslijst van het Ms. "Colombia" van de K.W.S.M., 27 december 1929 - 23 augustus 1932, 132
          (H en D, p. 830-987).
        - Dagboek 13, 26 augustus 1932 - 1 September 1935, 133
          (H en D, p. 987-1131).
        - Dagboek 14, 1 September 1935 - 1 September 1937, 134
          (H en D, p. 1131-1246).
        - Dagboek 15, "Reis naar Oost-Azië en Indië", met als bijlagen 2 foto's en een getypte staat vermeldende de namen van te bezoeken instellingen, bedrijven en personen, 1 September 1937 - 14 mei 1938, 135
          (H en D, p. 1246-1278).
        - Dagboek 16, 15 mei 1938 - 10 mei 1940, 136
          (H en D, p. 1278-1453).
        - Dagboek 17, 5 mei 1945 - 12 december 1948, 137
          (H en D, p. 1453-1495).
          In dit deel ontbreekt de laatste geschreven bladzijde, waarvan de tekst wel in de uitgave, waaraan gerefereerd wordt voorkomt.
      - Reisverslag in dagboekvorm van een door hem gemaakte reis naar West-Indië in de jaren 1892-1893. Geschreven en getypt., 138-141; 3 delen en 1 pak
        - "Trinidad, Cubä., 138
        - "Porto Rico, Georgetown"., 139
        - "Suriname"., 140
        - Reisverslag "West-Indië", getypte uitvoering van de inventarisnummers 138-140, z.j., 141; 1 pak
      - Reisverslag in dagboekvorm van een door hem gemaakte reis naar Amerika en Oost-Indië in de jaren, 1897-1899; 142-153; 6 deeltjes en 6 katernen
        - "Amerika, Sandwicheilanden"., 142; 1 deeltje
        - "Japan 1"., 143; 1 deeltje
        - "Japan 2"., 144; 1 deeltje
        - "Peking, Bangkok"., 145; 1 deeltje
        - "Straits Settlements en het Maleisische Schiereiland"., 146; 1 deeltje
        - Zonder titel, inhoudende een algemeen verslag over Nederlands Oost-Indië, met achterin een chronologisch reisoverzicht., 147; 1 deeltje
        - "Noord-Celebes", met bijgaand kranteknipsel., 148; 1 katern
        - "De Minahassa"., 149; 1 katern
        - "De Molukken, Z.O.- en Z.W. eilanden"., 150; 1 katern
        - "De Molukken, Ambon, Ternate"., 151; 1 katern
        - "Nieuw-Guinea 1"., 152; 1 katern
        - "Nieuw-Guinea 2"., 153; 1 katern
      - Reisverslagen in dagboekvorm van door hem gemaakte reizen naar de Middellandse zee in 1908 en 1937. Geschreven en getypt., 154-156; 1 deel, 1 omslag en 1 stuk
        - 1908. Origineel, geschreven., 154; 1 deel
        - 1908, Getypte uitvoering van het vorige nummer., 155; 1 omslag
        - 1937. Getypt., 156; 1 stuk
      - Uitgetypt uittreksel uit net dagboek betreffende de reis door Belgie, Frankrijk en Engeland teneinde indrukken op te doen over de economische toestand, op schrift gesteld op 13 en 17 december 1923. Fotocopie. (H en D, p. 517-525)., 157; 1 stuk
        Zie inventarisnummer 128.
    - Openbaar leven, b.
      - Algemeen, 1.
        - aa. Correspondentie
          - Minuten van verzonden brieven betrekking hebbende op de handelspolitiek en onderwerpen van financieel-economische aard. Doorslagen en fotocopieen van doorslagen., 1923-1939; 158; 12 stukken
            Het betreft de navolgende stukken. Voor een gedrukte uitgave van de teksten zie de noot onder de inventarisnummers 120-124.
            1. Minuut van een brief gericht aan de minister van Koloniën, inhoudende voorstellen om tot een verhoging van de rendementen van cultuurondernemingen in Suriname te komen, 1923. (H en D, p. 1511). 1 stuk
            2. Minuut van een brief gericht aan de minister van Buitenlandse Zaken betreffende de verhouding van de circulatiebanken ten opzichte van de Internationale Bank naar aanleiding van de tijdens de Conferentie te Geneve gevoerde besprekingen, 1929. 1 stuk
            3. Minuut van een brief met bijlage, gericht aan de heer H. du Mosch, lid van de kamer van koophandel en fabrieken te Amsterdam, betreffende de, bij de tweede zitting van het Comite uit de kleine naties genomen besluiten, 1929. (H en D, p. 1543). 1 stuk
            4. Minuten van brieven verzonden naar prof. Bruins betreffende zijn reis naar Bazel i.v.m. besprekingen op de Internationale Bank aldaar, 1931. 2 stukken
            5. Minuten van brieven gericht aan dr. ir. F.G. Waller, presideht-directeur van de Nederlandsche Gist- en Spiritusfabriek te Delft, 1931 en 1933. Origineel en fotocopie. (H en D, p. 1601). 2 stukken
            6. Minuut van een brief gericht aan de heer dr. J.A. Nederbragt, houdende een afwijkende mening ten aanzien van diens opvattingen betreffende de oorzaken van de economische crisis, 1932. (H en D, p. 1557). 1 stuk
            7. Minuut van een brief gericht aan mr. J.H. Knottenbelt (fractievoorzitter van de Tweede Kamer), 1933. Fotocopie. (H en D, p. 1604). 1 stuk
            8. Minuut van een brief verzonden aan prof. I.P. de Vooys betreffende zijn onderhoud met de minister van Economische Zaken, mr. M.P.L. Steenberghe, 1934. Fotocopie. (H en D, p. 1080). 1 stuk
            9. Minuut van een brief gericht aan Virgil Jordan Esq., president of the National Industrial Conference Board, betreffende de politieke wereldsituatie, 1936. Fotocopie. (H en D, p. 1638). 1 stuk
            10. Minuut van een brief van zijn hand aan de leden van de Vereniging voor Economische politiek, 1936. 1 stuk
          - Correspondentie met mr. L.J.A. Trip, president van de Nederlandsche Bank. Originelen en fotocopieën. (H en D, p. 1607-1608)., 1933 juli; 159; 3 stukken
          - Ingekomen brief van en minuten vantrieven verzonden aan mr. dr. A. van Doorninck voornamelijk over nationaal financieel-politieke onderverpen., 1936, 1939; 160; 3 stukken
          - Correspondentie met de minister van Koloniën betreffende het stationeren bij de hogeschool in Caïro van een islam-deskundige, die het ministerie en de indische regering op de hoogte houdt, 1938; 161; 2 stukken
          - Ingekomen brief van een gezant der Nederlanden in Washington D.C. betreffende een door deze voor hem te organiseren ontmoeting met enkele persoonlijkheden aldaar, 1939; 162; 1 stuk
          - Teruggezonden brief ingekomen bij F. Moes van de hand.van Ernst Heldring betreffende "suikerpolitiek"., 1899; 163; 1 stuk
        - bb. Verslagen van besprekingen
          - Verslag van het onderhoud met de minister van Binnenlandse Zaken over de afschaffing van de zakelijke bedrijfsbelasting, 1925; 164; 1 stuk
          - Verslag van het onderhoud met de minister van Buitenlandse Zaken over het verzet in handelskringen tegen het Nederlands-Belgische handelstractaat, 1925; 165; 1 stuk (3 bladen)
          - Verslag van een bespreking met de minister van Waterstaat op 26 maart 1926., 166; 1 stuk
          - Verslag voor de pers van een onderhoud met jhr. mr. D.J. de Geer, minister van Financiën, betreffende de belasting, prijsen leningspolitiek. Fotocopie. (H en D, p. 1660)., 1940; 167; 1 stuk
          - Verslag van een bespreking met de minister van Financiën, mr. P. Lieftinck, over budjetaire en monetaire sanering, 1945; 168; 1 stuk
          - Voordrachten en stilistische arbeid, cc.
            - Op het terrein van de financieel-economische en handelspolitiek, (1.)
              - Tijdschriften van de "Vereeniging Hou en Trouw", waarin artikelen van zijn hand zijn gepubliceerd, 1898; 169; 2 stukken
                Het betreft hier de volgende artikelen en data van verschijnen:
                1. "Het daeghet in het oosten", 1 februari 1898.
                2. "Bangkok", 1 maart 1898.
              - Artikelen van zijn hand gepubliceerd in het weekblad "Economische Statistische Berichten", 1919-1933; 170; 7 stuks
                Het betreft hier de volgende artikelen: 1. "Waarheen?", 31 december 1919.
                2. "Verhoging van invoerrechten", 6 juli 1921.
                3. "Vrome wensen?", 15 juli 1925-
                4. "Het Hederlandsch-Duitsch handelsverdrag en de Nederlandsche tuinbouwexport", 3 februari 1926.
                5. "De eerste zitting der Raadgevende Commissie te Geneve", 30 mei 1928.
                6. "Meest-begunstiging en nog vat", 1 juni 1932.
                7. "Handelspolitiek", 1 maart 1933.
              - Minuut-exemplaar van de aan Henri Bungener verzonden tekst van een door hem in het frans geschreven artikel betreffende de politieke ontwikkeling in de verhouding Frankrijk-Duitsland na de vrede van Versailles. Getypt., 1923; 171; 1 stuk
                Henri Bungener was de oom van de vrouw van Ernst Heldring,
              - Kranteknipsels van in het Algemeen Handelsblad gepubliceerde artikelen van zijn hand, met bijgaand concept van een van deze, 1929, 1933., 172; 6 stukken
                Het betreft hier de volgende artikelen en data van verschijnen: 1. Een wapenstilstand in de internationale handelspolitiek I en II, 11/12 oktober 1929. (H en D, p. 1529).
                2. Nationale herziening, 10 april 1933. (H en D, p. 1609).
                3. Over gezag en beleid, met concept, 6 en 11 april 1933. (H en D, p. 1611).
                4. Een sluitend geheel, 12 april 1933. (H en D, p. 1613).
              - Teksten van voordrachten en toespraken, concepten van gepubliceerde of te publiceren artikelen en voordrachten betrekking hebbende op de handelspolitiek en onderwerpen van financieel-economische aard, 1929-1940; 173-174; 2 pakken
                - 1929-1932, 173
                Het betreft de navolgende stukken. Voor een gedrukte uitgave van een aantal van de teksten zie de noot onder de inventarisnummers 120-124.
                1. Concept van een verhandeling betreffende de financiële gevolgen van de "Vlootwet", z.j. (1923). (H en D, p. 1523).
                2. Tekst van een verhandeling over het "Nederlandsch-Belgisch Tractaat", 1925. (H en D, p. 1520).
                3. Tekst van een te Geneve gehouden toespraak betreffende de functie van de centrale banken in "The League of Nations", 1929. In het engels. (H en D, p. 1525).
                4. Nota opgesteld voor De Parijse Conferentie van de Internationale Kamer van Koophandel betreffende de handelsverhoudingen tussen Europa en de Verenigde Staten, 1929- In het engels. (H en D, p. 1538).
                5. Tekst van een tafelrede gehouden in de Industriele Club te Amsterdam handelende over de economische toestand in Nederland, 1930. (H en D, p. 1547).
                6. Tekst van een artikel voor het Algemeen Handelsblad getiteld "Paniek of Bezinning", betreffende de algemene toestand in Nederland, z.j. (1930). (H en D, p. 1554).
                7. Tekst van een door hem geschreven artikel voor het Algemeen Handelsblad "De landbouw en de crisis", 1930.
                8. Tekst van een verhandeling "Is ratificatie van de Handelsconventie door Nederland gewenscht?", z.j. (1930). (H en D, p. 1561).
                9. Tekst van een artikel bestemd voor het Algemeen Handelsblad over het verband tussen lonen en koopkracht en de invloed daarvan op de exploitatie van de rederijen, 1931.
                10. Teksten van verhandelingen over "les communications maritimes entre les Pays-Bas et leurs colonies américaines" en "les Pays-Bas et les Indes", 1931.
                11. Minuut-exemplaar van d e tekst van een door hem gehouden voordracht op de Free Trade Conference in Londen, met minuut van een geleidebrief verzonden aan zijn opvolger als voorzitter van de Kamer van Koophandel en fabrieken te Amsterdam, de heer G.H. Crone, 1932. Getypt. (H en D, p. 967-968).
                12. Minuut van een verhandeling van zijn hand betreffende de vraag in hoeverre monetaire verhoudingen oorzaak zijn van de crisis, met minuut van een geleidebrief verzonden naar het dagblad "De Tijd", 1932. Getypt.
                13. Tekst van een aan H.M. de Koningin toegezonden verhandeling over de economische situatie en de gewenste, door de regering te nemen, maatregelen, 1932. (H en D, p. 1585).
                14. Tekst van een artikel bestemd voor het Algemeen Handelsblad getiteld "Een psychologysche vergissing", over de eventuele gevolgen van het door de Tweede Kamer te behandelen wetsontwerp tot verhoging van invoerrechten, met minuut van de geleidebrief, 1932.
                15. Tekst van een verhandeling naar aanleiding van de millioenennota, 1932.
                16. Tekst van een toespraak, gehouden voor de nederlandse Kamer van Koophandel te Brussel ter gelegenheid van haar dertigjarig bestaan, 1932. (H en D, p. 1580).
                17. Tekst van een verhandeling over contingentering, 1932.
                18. Tekst van een verhandeling betreffende de verhouding van de Vereeniging voor Economische Politiek tot de liberale kamerfractie, z.j. (1932). (H en D, p. 1591).
                - 1933-1940, 174
                Het betreft de navolgende stukken. Voor een gedrukte uitgave van een aantal daarvan, zie de noot onder de inventarisnuminers 120-124.
                1. Concept met gewijzigde tekst van een niet gepubliceerd interview aan B.S. Meyer van de N.R.C. met bijbehorende correspondentie, 1933.
                2. Tekst van een verhandeling betreffende de zorgwekkende economische toestand in Nederland, 1933.
                3. Tekst van een verhandeling over de campagne "Nederlandsch Fabricaat" met minuut-geleidebrief aan B.S. Meijer, 1933.
                4. Tekst van een verhandeling "Situation économique aux Pays Bas", bestemd voor de Société Belge d'études et d'expension", 1933.
                5. Verhandeling over de nadelen van "Clearing", 1933.
                6. Tekst van een verhandeling "Present Day Conditions in Holland" door hem geschreven als president of the Netherland South-America Institute, bestemd voor de "South Pacific Mail", 1933.
                7. Tekst van een artikel over de positie in het internationale handelsverkeer van Nederland in het algemeen en van Amsterdam in het bijzonder, met geleidebrief, 1933.